臺灣高等法院臺南分院交通事件裁定　　 100年度交抗字第87號
抗　告　人
即受處分人　李進森
上列抗告人因聲明異議案件，不服臺灣嘉義地方法院中華民國
100年6月30日裁定（100年度交聲字第697、698、699、700、701
、702、703、704、705、706、707、708、709、710號，原處分
案號詳如附表所示），提起抗告，本院裁定如下：
    主  文
抗告駁回。
    理  由
一、抗告意旨略以：ETC催繳單寄至伊戶籍地，均由伊父親李錦
    源簽收，故伊無法知道須於期限內繳費，且伊父親年老不識
    字、記憶力衰退，曾有騎車外出不知返家之路，經人送村長
    處，由村長帶回，甚至拿錯孫子印章簽收掛號信件，而所簽
    收之信件亦不知去處云云，可見該等送達不合法，請求撤銷
    原裁定云云。
二、按汽車行駛高速公路，於駛進收費站前，應依標誌指示預為
    減速慢行，並依規定標誌、標線、號誌指示或交通勤務警察
    指揮順序行駛過站繳費，高速公路及快速公路交通管制規則
    第23條定有明文。次按汽車行駛於應繳費之公路、橋樑、隧
    道或輪渡，不依規定繳費者，處汽車所有人或駕駛人3,000
    元以上6,000元以下罰鍰，並追繳欠費，道路交通管理處罰
    條例第27條第1項定有明文；再按，交通部臺灣區○道○○
    ○路局為辦理電子收費申裝及欠費追繳作業，依據公路通行
    費徵收管理辦法（下稱本辦法）相關規定訂定交通部臺灣區
    ○道高速公路局電子收費申裝及欠費追繳作業注意事項（下
    稱注意事項）；又依本辦法第15條，用路人不依規定繳費者
    ，營運單位應依用路人不同之欠費行為，依本局（指高速公
    路局）查明之車籍資料，製發「補繳通行費及作業處理費通
    知單」，追繳通行費並加收作業處理費用；用路人應於通知
    單所列之繳費期限內完成補繳程序，逾期未繳納則移送相關
    警察單位依法處理，注意事項第1條、第13條第2項、第17條
    分別定有明文。
三、經查：抗告人所有裝有E通機之車牌號碼0357-GC號自用小客
    貨車，於如附表所示時間，行經如附表所示國道收費站之
    ETC（即電子收費）車道時，因卡片餘額不足而未能完成扣
    款，而經高速公路局委託遠通電收股份有限公司（下稱遠通
    公司）寄發補繳通行費及作業處理費通知單（下稱補繳通知
    單）至抗告人車籍地即戶籍地（同聲明異議狀所載地址）嘉
    義縣水上鄉內溪村溪仔底16-2號，抗告人同居之父李錦源於
    民國100年3月11日（附表編號2至14）、同年3月22日（附表
    編號1）蓋印簽收，異議人仍未於上開補繳通知單之繳納期
    限100年3月25日（附表編號2-14）、同年4月11日（附表編
    號1）以前完成繳納，遂由內政部警政署國道公路警察局舉
    發，經原處分機關認為抗告人有「汽車行駛於應繳費之公路
    不依規定繳費」之違規事實，於100年6月15日，依道路交通
    管理處罰條例第27條第1項規定，以附表所示之案號裁決書
    各裁處抗告人罰鍰3,000元，有附表編號1至14之內政部警政
    署國道公路警察局舉發單、裁決書、送達證書、違規查詢報
    表、高速公路局委託遠通電收公司辦理電子收費業務送達證
    書影本14份、交通部臺灣區○道○○○路局名間收費站100
    年5月30日高名稽字第1000000748號函、補繳通行費及作業
    處理費通知單影本、全戶戶籍資料查詢結果在卷可稽（見原
    審第5-18、31-85頁），抗告人就上開E通機卡片餘額不足而
    通過附表所示之收費站，又未於補繳期限前完成繳費之事實
    亦不爭執，其有附表所示之違規事實應堪認定。
四、按處理違反道路交通管理事件，有關文書送達之程序，依行
    政程序法之規定，違反道路交通管理處罰條例事件統一裁罰
    基準及處理細則第5條定有明文；又送達由行政機關自行或
    交由郵政機關送達，其於應受送達處所不獲會晤應受送達人
    時，得將文書付與有辨別事理能力之同居人、受僱人或應送
    達處所之接收郵件人員，以為補充送達，行政程序法第68條
    第1項、第73條第1項分別定有明文。所謂「有辨別事理能力
    之同居人」，係指有普通常識，能了解送達之作用及效果之
    人，而非幼童或有精神病者而言（最高法院74年度台抗字第
    344號裁定意旨參照）。抗告人雖辯稱伊父年老不識字，有
    記憶力衰退之情形云云，惟識字與否及記憶力衰退，與是否
    了解送達之意義無關。依高速公路局委託遠通電收公司辦理
    電子收費業務送達證書上之記載，抗告人之父除持其印章蓋
    用於送達證書上外，並簽署「父」之字樣，有上開送達證書
    影本在卷可查（見原審卷第51-64頁），足見其父對此簽收
    行為已極為慎重，難認其不了解簽收之法律效果，而其父為
    23年7月生，有全戶戶籍資料查詢結果在卷可查（見原審卷
    第79頁），其父於收受上開通知單時為76歲之成年人，客觀
    上應足認係有辨別事理能力之人；況抗告人亦未提出相關醫
    學診斷證明足認其父簽收該等補繳通知單時有何精神疾病致
    無法理解送達意思，或有何已達須受監護宣告之程度之情，
    故尚難認定抗告人之父已達不能辨別事理能力之程度，則郵
    政機關依上開行政程序法第73條第1項規定為補繳通知單之
    送達，即生送達之效力；至該收受文書之同居人或受僱人何
    時將文書轉交應受送達人，對已生之送達效力不受影響（最
    高法院99年度台上字第540號判決意旨參照）。
五、抗告人另辯稱：伊父親曾拿錯印章簽收掛號信件，且所簽收
    之信件不知去向云云，惟抗告人就此無法提出證據以實其說
    ，縱或屬實，上開之脫序行為亦僅係偶發狀況，此觀之其父
    仍保有個人印章及抗告人未對其父親聲請宣告禁治產之情至
    明，再者，上開送達證書已明確記載：「未會晤本人，已將
    文書交與有辨別事理能力之同居人」等語，若抗告人之父當
    時之精神狀況有何異樣，送達人員亦不可能任意交付該等文
    書。綜上，抗告人上開所辯，自屬無據，難認有理由。
六、綜上所述，本件補繳通知單已生合法送達之效力，抗告人以
    補費通知送達不合法云云，自非可取，則原處分機關依道路
    交通管理處罰條例第27條第1項規定及違反道路交通管理事
    件統一裁罰基準處理細則第41條、第43條、第44條及第67
    條規定，對抗告人各裁處最低額罰鍰3,000元，核無違誤。
    本院經核原裁定認事用法，並無違誤。抗告意旨猶執前詞，
    指摘原裁定不當，請求撤銷原裁定，非有理由，應予駁回。
七、據上論結，應依道路交通事件處理辦法第25條，刑事訴訟法
    第412條，裁定如主文。
中    華    民    國    100    年    8    月    11   日
                  刑事第五庭    審判長法  官  楊明章
                                      法  官  蔡美美
                                      法  官  黃國永
以上正本證明與原本無異。
不得再抗告。
                                      書記官  陳淑貞
中    華    民    國    100    年    8    月    11   日
附表：
┌──┬─────┬───────┬────┬────┬──────┐
│編號│本院案號  │裁決書案號    │通過時間│收費站  │違規日(即補 │
│    │          │              │        │        │繳期限翌日) │
├──┼─────┼───────┼────┼────┼──────┤
│1   │100 年度交│嘉監裁字第裁  │100年2月│名間收費│100年4月12日│
│    │聲字第697 │70-ZGQ023485號│20日上午│站南下  │            │
│    │號        │              │6時52分 │        │            │
├──┼─────┼───────┼────┼────┼──────┤
│2   │100 年度交│嘉監裁字第裁  │100年2月│古坑收費│100年3月26日│
│    │聲字第698 │70-ZHP016024號│15日上午│站南下  │            │
│    │號        │              │5時29分 │        │            │
├──┼─────┼───────┼────┼────┼──────┤
│3   │100 年度交│嘉監裁字第裁  │100年2月│員林收費│同上        │
│    │聲字第699 │70-ZCR034288號│15日上午│站北上  │            │
│    │號        │              │1時11分 │        │            │
├──┼─────┼───────┼────┼────┼──────┤
│4   │100 年度交│嘉監裁字第裁  │100年2月│名間收費│同上        │
│    │聲字第700 │70-ZGQ023463號│15日上午│站南下  │            │
│    │號        │              │5時7分  │        │            │
├──┼─────┼───────┼────┼────┼──────┤
│5   │100 年度交│嘉監裁字第裁  │100年2月│新營收費│同上        │
│    │聲字第701 │70-ZDQ028622號│14日上午│站南下  │            │
│    │號        │              │1時50分 │        │            │
├──┼─────┼───────┼────┼────┼──────┤
│6   │100 年度交│嘉監裁字第裁  │100年2月│白河收費│同上        │
│    │聲字第702 │70-ZHQ014730號│14日上午│站北上  │            │
│    │號        │              │3時59分 │        │            │
├──┼─────┼───────┼────┼────┼──────┤
│7   │100 年度交│嘉監裁字第裁  │100年2月│新營收費│同上        │
│    │聲字第703 │70-ZDQ028609號│12日上午│站北上  │            │
│    │號        │              │4時41分 │        │            │
├──┼─────┼───────┼────┼────┼──────┤
│8   │100 年度交│嘉監裁字第裁  │100年2月│名間收費│同上        │
│    │聲字第704 │70-ZGQ023445號│10日上午│站南下  │            │
│    │號        │              │2時49分 │        │            │
├──┼─────┼───────┼────┼────┼──────┤
│9   │100 年度交│嘉監裁字第裁  │100年2月│古坑收費│同上        │
│    │聲字第705 │70-ZHP016014號│10日上午│站北上  │            │
│    │號        │              │1時42分 │        │            │
├──┼─────┼───────┼────┼────┼──────┤
│10  │100 年度交│嘉監裁字第裁  │100年2月│名間收費│同上        │
│    │聲字第706 │70-ZGQ023444號│10日上午│站北上  │            │
│    │號        │              │2時4分  │        │            │
├──┼─────┼───────┼────┼────┼──────┤
│11  │100 年度交│嘉監裁字第裁  │100年2月│古坑收費│同上        │
│    │聲字第707 │70-ZHP016015號│10日上午│站南下  │            │
│    │號        │              │3時10分 │        │            │
├──┼─────┼───────┼────┼────┼──────┤
│12  │100 年度交│嘉監裁字第裁  │100年2月│斗南收費│同上        │
│    │聲字第708 │70-ZDP029853號│3日下午1│站北上  │            │
│    │號        │              │時32分  │        │            │
├──┼─────┼───────┼────┼────┼──────┤
│13  │100 年度交│嘉監裁字第裁  │100年2月│斗南收費│同上        │
│    │聲字第709 │70-ZDP029854號│3日下午4│站南下  │            │
│    │號        │              │時28分  │        │            │
├──┼─────┼───────┼────┼────┼──────┤
│14  │100 年度交│嘉監裁字第裁  │100年2  │斗南收費│同上        │
│    │聲字第710 │70-ZDP029844號│月1日上 │站南下  │            │
│    │號        │              │午11時51│        │            │
│    │          │              │分      │        │            │
└──┴─────┴───────┴────┴────┴──────┘